臺灣高雄地方法院刑事判決　　　　　　110年度簡上字第190號
上　訴　人
即　被　告　藍奕翔



上列上訴人即被告因詐欺案件，不服本院中華民國110 年5 月13
日110 年度簡字第1350號第一審簡易判決（檢察官聲請簡易判決
處刑書案號：110 年度偵字第3400號、第5737號），提起上訴，
本院管轄之第二審合議庭判決如下：
    主  文
上訴駁回。
    事實及理由
一、上訴人即被告藍奕翔（下稱被告）上訴意旨略以：被告因從
    小父母離異，由母親扶養，近期因母親無法工作，需要被告
    獨立負擔家計，請求酌減刑責，給被告一次機會云云。
二、本案經本院審理結果，認第一審判決之犯罪事實、理由及其
    認事、用法及量刑均無不當，應予維持，除補充原審判決所
    引用附件之附表關於「109 年10月11日」之記載，更正為「
    109 年10月17日」；「證據並所犯法條」欄一㈡第3 行「SI
    ME卡」之記載，更正為「SIM 卡」外，餘均引用第一審判決
    書之記載（如附件），另補充如下：
(一)程序部分
    按（第二審）被告經合法傳喚，無正當之理由不到庭者，得
    不待其陳述逕行判決，刑事訴訟法第371 條定有明文，又依
    同法第455 條之1 第3 項規定，簡易判決上訴程序準用第二
    審上訴程序之規定。查被告於本院第二審合議庭審判期日，
    經合法傳喚無正當理由而未到庭乙情，有本院送達證書、刑
    事報到單附卷足憑，爰依前開規定，不待被告陳述逕為判決
    ，先予敘明。
(二)證據能力之說明
    按被告以外之人於審判外之言詞或書面陳述，除法律有規定
    者外，不得作為證據，刑事訴訟法第159 條第1 項固定有明
    文。惟被告以外之人於審判外之陳述，雖不符前4 條之規定
    ，而經當事人於審判程序同意作為證據，法院審酌該言詞陳
    述或書面陳述作成時之情況，認為適當者，亦得為證據。當
    事人、代理人或辯護人於法院調查證據時，知有第159 條第
    1 項不得為證據之情形，而未於言詞辯論終結前聲明異議者
    ，視為有前項之同意，刑事訴訟法第159 條之5 亦規定甚明
    。本件作為證據使用之相關審判外陳述，未經檢察官及被告
    於本院審理過程中聲明異議，本院並審酌該等陳述作成時之
    情況正常，所取得過程並無瑕疵，且與本案相關之待證事實
    具有關連性，認適當作為證據，依前開刑事訴訟法第159 條
    之5 之規定，認上開陳述具有證據能力。
(三)稽諸本件被告之上訴意旨，認原審量刑過重等語。惟按刑罰
    之量定，屬於法院自由裁量之職權行使，固應受比例原則等
    法則之拘束，並非可恣意為之，致礙及公平正義之維護。但
    法院如對有罪之被告科刑，符合罪刑相當之原則，使罰當其
    罪，並適用刑法第57條明定科刑時應注意該條所列10款事項
    ，以為科刑輕重之標準，兼顧一般預防之普遍適應性，與具
    體個案特別預防之妥當性，而於判決理由詳細交待，即屬相
    當，即不得任意指摘為違法。原審業已審酌被告輕率將申辦
    之門號SIM 卡提供予真實身分年籍不詳之人使用，最終使詐
    騙集團得以行騙財物，除造成他人受有財產上損害外，並致
    使國家追訴犯罪困難，助長詐欺犯罪之猖獗，復考量被告迄
    今未賠償告訴人損害，及被告僅係提供犯罪助力，非實際從
    事詐欺取財犯行之人，犯罪所生財產損害之金額，暨被告之
    智識程度、家庭經濟狀況及前科素行等一切具體情狀，量處
    被告有期徒刑4 月，並諭知以新臺幣（下同）1,000 元折算
    1 日之易科罰金折算標準，另將未扣案犯罪所得5,000 元沒
    收，並諭知於全部或一部不能沒收或不宜執行沒收時，追徵
    其價額。核原審業已考量被告上開家庭及經濟狀況而為量刑
    ，且量刑過程亦無裁量逾越或裁量濫用之明顯違法情事，被
    告猶執前詞，指摘原判決量刑不當，並無理由，應予駁回。
據上論斷，應依刑事訴訟法第455 條之1 第1 項、第3 項、第37
1條、第373 條、第368 條，判決如主文。
本案經檢察官洪瑞芬聲請簡易判決處刑，檢察官葉容芳到庭執行
職務。
中    華    民    國   110    年    10    月    14    日
　
                刑事第九庭    審判長法  官  毛妍懿
　
                                    法  官  張瀞文
　
                                    法  官  陳俊宏
以上正本證明與原本無異。
不得上訴。
中    華    民    國   110    年    10    月    14    日
　
                                    書記官  鄭伃倩
附錄本案論罪科刑法條：
刑法第339條第1項
意圖為自己或第三人不法之所有，以詐術使人將本人或第三人之
物交付者，處5 年以下有期徒刑、拘役或科或併科50萬元以下罰
金。
　
附件【即本院110 年度簡字第1350號判決】：
臺灣高雄地方法院刑事簡易判決         110年度簡字第1350號
聲  請  人  臺灣高雄地方檢察署檢察官
被      告  藍奕翔  男  民國00年0 月00日生
                    身分證統一編號：Z000000000號
                    住高雄市○○區○○○街000號
                    居高雄市○○區○○街00號4 樓之2
上列被告因詐欺案件，經檢察官聲請以簡易判決處刑（110 年度
偵字第3400號、110 年度偵字第5737號），本院判決如下：
    主      文
藍奕翔幫助犯詐欺取財罪，累犯，處有期徒刑肆月，如易科罰金
，以新臺幣壹仟元折算壹日。未扣案之犯罪所得即新臺幣伍仟元
沒收，於全部或一部不能沒收或不宜執行沒收時，追徵其價額。
    事實及理由
一、本案之犯罪事實、證據及被告藍奕翔辯解不足採之理由，除
    證據部分補充「通聯調閱查詢單」外，其餘均引用檢察官聲
    請簡易判決處刑書之記載（如附件）。
二、按刑法上之幫助犯，係對於犯罪與正犯有共同之認識，而以
    幫助之意思，對於正犯資以助力，而未參與實施犯罪之行為
    者而言。是以，如未參與實施犯罪構成要件之行為，且係出
    於幫助之意思提供助力，即屬幫助犯，而非共同正犯。本案
    被告係基於幫助之不確定故意，將台灣大哥大股份有限公司
    0000000000號門號（下稱系爭門號）SIM 卡提供予本案犯罪
    集團成員用以實施詐欺取財之財產犯罪，係對他人遂行詐欺
    犯行施以助力，且尚無證據證明被告有參與本案犯罪集團成
    員所為詐欺取財犯行之構成要件行為，揆諸前揭說明，自應
    論以幫助犯。是核被告所為，係犯刑法第30條第1 項前段、
    第339 條第1 項之幫助詐欺取財罪。被告以一提供系爭門號
    SIM 卡之幫助行為使詐欺集團分別詐取告訴人2 人之財物，
    屬一次幫助詐欺行為而觸犯數法益之想像競合犯之裁判上一
    罪之關係，依刑法第55條規定，應論以一罪。
三、被告前因公共危險案件，經本院以107 年度交簡字第3270號
    判決處有期徒刑2 月確定，於民國108 年7 月11日易服社會
    勞動改易科罰金執行完畢等情，此有臺灣高等法院被告前案
    紀錄表1 份在卷可佐，其於徒刑執行完畢5 年內，故意再犯
    本案有期徒刑以上之罪，為累犯；而本件並無應處最低法定
    刑，又無刑法第59條規定得減輕之情形，且適用累犯加重規
    定時，亦無超過其所應負擔罪責之情事，爰依刑法第47條第
    1 項之規定加重其刑。又被告係幫助犯，其犯罪情節較正犯
    輕微，爰依刑法第30條第2 項規定，按正犯之刑減輕之；並
    依法先加後減之。
四、爰以行為人之責任為基礎，審酌被告在政府及大眾媒體之廣
    泛宣導下，理應對於國內現今詐騙案件層出不窮之情形有所
    認知，竟仍輕率將申辦之系爭門號SIM 卡提供予實行詐欺犯
    罪者，最終使詐騙集團得以行騙財物，除造成他人受有財產
    上損害外，並致使國家追訴犯罪困難，助長詐欺犯罪之猖獗
    ，且被告犯後始終否認犯行，未能認知自己錯誤，迄今亦未
    賠償告訴人李月燕、陳王碧蝦之損害，所為應予非難；惟念
    被告僅係提供犯罪助力，非實際從事詐欺取財犯行之人，其
    不法罪責內涵應屬較低；復衡酌被告交付手機門號SIM 卡後
    無法預見詐欺集團詐騙之人數與金額、被告提供系爭門號供
    詐騙集團作為詐騙工具而使告訴人2 人各遭騙取新臺幣（下
    同）3 萬元及16萬元之犯罪情節，及其於警詢時自陳之智識
    程度及家庭經濟狀況（因涉及個人隱私，故不揭露，詳如警
    詢筆錄受詢問人欄）、如臺灣高等法院被告前案紀錄表所示
    之前科素行等一切情狀，量處如主文所示之刑，並諭知以
    1,000 元折算1 日之易科罰金折算標準。
五、被告於警詢時供稱交付系爭門號SIM 卡而獲得5,000 元（見
    偵一卷第27頁），屬被告之犯罪所得而未據扣案，應依刑法
    第38條之1 第1 項前段、第3 項規定宣告沒收，於全部或一
    部不能沒收或不宜執行沒收時，追徵其價額。
六、依刑事訴訟法第449 條第1 項前段、第3 項、第454 條第2
    項，刑法第339 條第1 項、第30條第1 項前段、第2 項、第
    55條、第47條第1 項、第41條第1 項前段、第38條之1 第1
    項前段、第3 項，刑法施行法第1 條之1 第1 項，逕以簡易
    判決處刑如主文。
七、如不服本判決，應於判決送達之日起20日內向本院提出上訴
    書狀（須附繕本）。
本案經檢察官洪瑞芬聲請以簡易判決處刑。
中    華    民    國   110    年    5     月    13    日
                  高雄簡易庭    法  官  胡家瑋
 
原判決即本院110 年度簡字第1350號判決之附件：
臺灣高雄地方檢察署檢察官聲請簡易判決處刑書
                                     110年度偵字第3400號
                                     110年度偵字第5737號
    被      告  藍奕翔  男  26歲（民國00年0月00日生）
                        住高雄市○○區○○○街000號
                        居高雄市○○區○○街00號四樓之2
                        國民身分證統一編號：Z000000000號
上被告因詐欺案件，業經偵查終結，認為宜聲請以簡易判決處刑
，茲將犯罪事實及證據並所犯法條分敘如下：
        犯罪事實
一、藍奕翔前於民國107 年、109 年間因公共危險案件，分別經
    法院判處有期徒刑2 月、4 月確定，分別於108 年7 月11日
    社勞改易科罰金執行完畢、於109 年10月27日易科罰金執行
    完畢。詎仍不知悔改，已預見提供行動電話門號SIM 卡予他
    人使用，可能幫助他人遂行詐欺取財犯行，仍不違背其本意
    ，基於幫助他人詐欺取財之不確定故意，於民國109 年10月
    間瀏覽網路社群媒體臉書（下稱臉書）時發現「辦門號換現
    金」之訊息，即留下通訊軟體LINE（下稱LINE）帳號與真實
    姓名年籍均不詳自稱「路飛」之成年人聯絡後，同意以4 張
    手機門號SIM 卡換取新臺幣( 下同) 5,000 元之代價，交付
    手機門號SIM 卡予「路飛」使用，並於109 年10月14日前往
    高雄市三民區台灣大哥大股份有限公司（下稱台哥大公司）
    鼎山服務中心申辦包括台哥大公司0000000000號在內之手機
    門號共計4 門，並與「路飛」相約於高雄市○○區○○路
    000 號Louisa咖啡店面交，領取5,000 元酬勞，以此方式容
    任「路飛」及所屬詐騙集團成員使用上開手機門號SIM 卡。
    嗣詐騙集團取得上開手機門號SIM 卡後，即與詐欺集團成員
    共同意圖為自己不法之所有，於附表所示時間以附表所示之
    詐術，使李月燕、陳王碧蝦2 人陷於錯誤，而將附表所示之
    款項分別匯入詐騙集團指定之帳戶，嗣因李月燕、陳王碧蝦
    2 人發覺受騙，報警循線查獲，始悉上情。
二、案經李月燕、陳王碧蝦分別訴由桃園市政府警察局中壢分局
    、桃園市政府警察局桃園分局報告偵辦。
        證據並所犯法條
一、詢據被告藍奕翔固坦承有交付上開手機門號SIM 卡予他人之
    事實，惟矢口否認有何幫助詐欺犯行，辯稱：對方說是辦門
    號換現金，4 個門號換5,000 元等語，我當時需要錢，看到
    臉書社團內有人貼文「辦門號換現金」而申辦，我辦來賣給
    網路上認識的人，對方面交給我5,000 元云云。經查：
  ㈠被告於上開時、地將其申辦包括台哥大公司0000000000號手
    機門號共計4 門，並與「路飛」相約於高雄市○○區○○路
    0 00號Louisa咖啡店面交，領取5,000 元酬勞等情，業據被
    告於警詢及偵查中供述明確，並有被告提供之LINE對話紀錄
    1 份在卷可參。另告訴人李月燕、陳王碧蝦因遭詐欺集團成
    員以被告申請之上開手機門號0000000000號，依附表所示之
    電話詐騙方式，致其均陷於錯誤，依指示匯款至詐騙集團指
    定帳戶內，業據告訴人李月燕、林王碧蝦2 人於警詢時指訴
    明確，復有如附表所示109 年10月19日11時55分郵局跨行匯
    款申請書收執聯、告訴人李月燕接獲被告申辦之手機門號00
    00000000號紀錄擷圖各1 張、六腳鄉農會匯款回條2 張、告
    訴人陳王碧蝦與代號「平安就是福」LINE對話紀錄擷圖2 張
    在卷可佐，此部分事實堪予認定。
  ㈡被告藍奕翔係26歲之成年人，大學肄業，現為板模師傅，堪
    認其有一定之生活經歷，對於現今網路金融發達，持有他人
    手機門號SIME卡者，即可使用該門號撥打電話或上網，屬個
    人重要之聯絡工具，應妥為保管而不應輕易交予他人，應有
    所認識。況現今電信公司對於開戶限制不多，一般人持真實
    身分證件，即可於電信公司各地據點申辦，是對非欲以他人
    手機門號從事不法之人而言，應無另行支出費用，取得他人
    申辦門號使用必要。惟查，經審視被告於警詢時提供之LINE
    對話紀錄，其於109 年10月13日17時28分許與自稱「路飛」
    之LINE對話中清楚載明：我們主要是配合租賃貸款公司如中
    租、裕隆、易借網貸款公司使用，專門收取低資費門號租用
    ，於109 年10月14日16時16分，「路飛」稱：那就是5000/1
    0000/15000，被告並於申辦門號成功後並回傳申請書、身分
    證反面照片，顯然被告與「路飛」對話當時，已知悉對方係
    租借手機門號以換取高額報酬，第1 個月5,000 元，第2 個
    月1 萬元，第3 個月1 萬5,000 元，然被告僅取得第1 期之
    5,000 元之事實。
  ㈢再者，於偵查中質之被告，申辦之手機門號有月租費，如「
    路飛」不繳錢如何處理？則辯稱：我再付。再質之被告，萬
    一「路飛」將手機拿去詐騙，你有把握收回SIM 卡嗎？則辯
    稱：卡掛失就好，但我沒有掛失云云。且被告於LINE對話紀
    錄中於109 年10月某日15時11分許亦曾表示：「我也不知道
    ，怕出事」等語。足認被告對於交付上開門號SIM 卡後，SI
    M 卡之用途有所懷疑，但仍容任不詳之持有人使用。是被告
    既與該收取帳戶自稱「路飛」之人前無任何信賴關係，僅因
    瀏覽臉書網路廣告後與對方加入LINE對話，而為賺取顯然異
    於常情之對價及收取帳戶者之片面承諾，即逕將其上開手機
    門號SIM 卡交付他人使用，顯見其交付帳戶資料縱被他人利
    用作為騙取被害人款項之人頭手機門號使用，亦未違背被告
    之本意，其有幫助他人詐欺取財之不確定故意，應堪認定。
二、核被告所為，係犯刑法第30條、第339條第1項之幫助詐欺取
    財罪嫌。又被告有如犯罪事實欄所示之刑案紀錄，有刑案資
    料查註紀錄表可佐，其於有期徒刑執行完畢5 年內，復故意
    犯本件有期徒刑以上之罪，為累犯，請依刑法第47條第1 項
    之規定加重其刑。
三、依刑事訴訟法第451條第1項聲請逕以簡易判決處刑。
    此    致
臺灣高雄地方法院
中    華    民    國   110    年    3    月    28    日
                              檢  察  官 洪瑞芬
附表：
┌───┬──────────┬─────┬────┬─────┐
│告訴人│詐騙方式            │匯款、提領│金額(新 │使用被告申│
│      │                    │現金存入時│臺幣)   │辦手機號碼│
│      │                    │間        │        │施用詐術  │
├───┼──────────┼─────┼────┼─────┤
│李月燕│109 年10月11日14時42│109 年10月│3萬元   │0000000000│
│      │分在嘉義縣中埔鄉永樂│19日11時55│        │          │
│      │新村住處，接獲自稱「│分許匯款至│        │          │
│      │青木」表弟，以095805│渣打銀行06│        │          │
│      │2239號手機門號撥入電│0000000000│        │          │
│      │話，佯稱換新電話號碼│81號帳戶  │        │          │
│      │，重新加入LINE好友後│          │        │          │
│      │，佯稱有急用，需借款│          │        │          │
│      │3 萬元，致李月燕陷於│          │        │          │
│      │錯誤，委託友人於右揭│          │        │          │
│      │時間前往郵局匯款3 萬│          │        │          │
│      │元至右揭金融帳號。  │          │        │          │
├───┼──────────┼─────┼────┼─────┤
│陳王碧│109 年10月25日11時許│109 年10月│12萬元  │0000000000│
│蝦    │在嘉義縣六腳鄉三義村│26日09時40│        │          │
│      │三姓寮接獲自稱自稱「│分許匯款至│        │          │
│      │健德」姪子，以095805│華南銀行懷│        │          │
│      │2239號手機門號撥打至│生分行1472│        │          │
│      │告訴人住家電話，佯稱│00000000號│        │          │
│      │因手機泡水，換新手機│帳戶      │        │          │
│      │門號，並以暱稱「平安├─────┼────┼─────┤
│      │就是福」重新加入LINE│109 年10月│4萬元   │0000000000│
│      │好友後，佯稱有急用，│26日14時40│        │          │
│      │需借款12萬元、4 萬元│分許匯款至│        │          │
│      │，致陳王碧蝦陷於錯誤│華南銀行懷│        │          │
│      │，於右列時間前往六腳│生分行1472│        │          │
│      │鄉農會臨櫃匯款12萬元│00000000號│        │          │
│      │、4 萬元至右揭金融帳│帳戶      │        │          │
│      │戶。                │          │        │          │
└───┴──────────┴─────┴────┴─────┘